臺灣高等法院刑事判決　　　　　　　　　　　 九十一年度上更 (一)字第六二四號
　　上　訴　人
　　即　被　告　乙○○
　　選任辯護人　余淑杏
　　　　　　　　賴淑惠
右上訴人，因偽造文書等案件，不服臺灣桃園地方法院，八十八年度訴字第八一０號
，中華民國八十八年十月二十一日第一審判決（起訴案號：臺灣桃園地方法院檢察署
八十七年偵字第一六六九八號）提起上訴，判決後，經最高法院第一次發回更審，本
院判決如左：
    主  文
原判決撤銷。
乙○○共同偽造私文書，足以生損害於他人，處有期徒刑月，如易科罰金，以參佰
元折算壹日。
扣案如附表所示之物均沒收。
    事  實
一、乙○○係設於桃園縣中壢市○○里○○○街十九號金淳元工業有限公司（下稱金
    淳元公司）之負責人，與其夫甲○○及某「張姓」不詳真實姓名之成年男子基於
    偽造準私文書之共同犯意聯絡，於民國八十四年十一月初，由該張姓男子提供美
    商英特公司ＩＮＴＥＬＣＯＲＰＯＲＡＴＩＯＮ（下稱英特公司）所生產、每秒
    可執行七十五個百萬赫之微處理機三百四十個真品，交由金淳元公司負責代工，
    每個代工費為新台幣（下同）一百二十元，先以磨床機將該批微處理機正面原來
    之「ＩＮＴＥＬ」、「ＰＥＮＴＩＵＭ」商標、標示之速度型號磨除〔不同速度
    型號係載明該產品執行電腦系統之速度，例如A00000 -00、A00000-00、A00000-
    000、A00000-00 0，藉由75、90、100、120等數字，表示英特公司保證該微處理
    機產品，在不同之溫度、電壓、電流、電磁干擾（EMI)、靜電等狀況或環境下，
    得以執行至少75，90，100，120個百萬赫 (Megahertz)，速度型號較高者，其執
    行之速度較快，得處理之資料較多，售價亦較昂貴，該速度型號具準私文書之性
    質〕後，以噴砂機於磨過之微處理機表面上噴砂，用烤箱烤乾，再以移印機將粉
    紅橡膠頭沾上油墨或白漆後，把鋼模上之商標字體（如ＩＮＴＥＬＰＥＮＴＩＵ
    Ｍ）移印在微處理機上，復以雷射機刻印微處理機陶瓷表面下方之速度型號等文
    字，且將微處理機背面專為防偽所用之「ｉ７５」凹痕補土後，重新印刻較高之
    速度型號「ｉ１２０」，而偽造英特公司標示速度型號之準私文書，足以生損害
    於英特公司。惟僅製成一個，即於八十四年十一月三日十五時十五分許，經英特
    公司報警處理，警員持台灣桃園地方法院檢察署檢察官核發之搜索票前往搜索，
    先後在桃園縣中壢市○○○路○段二三四號之六金淳元工廠內，查獲張姓男子提
    供之微處理機三百四十個（其中一個已偽造完成、其餘尚未偽造完成）、乙○○
    所有供偽造速度型號所用或預備之網版四個、模具板八塊（二塊為ＩＮＴＥＬ、
    ＰＥＮＴＩＵＭ字樣，六塊刻有速度型號，查獲十七塊，惟另外九塊與本案無關
    ）、磨床機四台、噴砂機一台、移印機二台、烤箱一台、空氣壓縮機一台；在桃
    園縣中壢市○○路○段四三七巷一一五號金淳元公司內，查獲模型鋼板二片、Ｌ
    ＩＧＨＴＷＲＩＴＥＲＳＰＥ型雷射雕刻系統（含主機、螢幕）二套；在桃園縣
    中壢市○○路○段四三七巷八九號二樓乙○○住處查獲甲○○及供偽造速度型號
    所用或預備之ＩＮＴＥＬ商標及速度型號之貼紙一張（以上查獲物品詳如附表所
    示，除微處理機三百四十個、網版四個、模具板八塊、模型鋼板二片、ＩＮＴＥ
    Ｌ商標貼紙一張扣案外，餘交由甲○○立據保管）。
二、案經英特公司訴由台灣高等法院檢察署函轉台灣桃園地方法院檢察署檢察官偵查
    起訴。
    理  由
一、訊據被告乙○○坦承經營金淳元公司，並負責雷射雕刻業務，具有雷射雕刻專長
    等情不諱，惟矢口否認有何偽造英特公司所生產之微處理機速度型號之行為，辯
    稱：係受真實姓名不詳之「張」姓成年男子委託，而代為加工，每個微處理機代
    工收費一百二十元，係將該張姓男子所交付英特公司生產真品之微處理機上原有
    已呈模糊狀態之商標磨除，再重新印上「ＩＮＴＥＬ」、「ＰＥＮＴＩＵＮ」字
    樣，以免遭人誤認該微處理機為舊品；伊並未重新標印該微處理機上之速度型號
    ，雷射雕刻機未供本件代工使用，查獲當時未在雷射雕刻機內查出有雕刻速度型
    號之程式，至模型鋼板及商標貼紙均為該張姓男子提供，非供標示微處理機之速
    度型號所用，印有「ｉ７５」速度型號之微處理機一片，係客戶交付之樣品，並
    非被告偽造云云。
二、惟查被告乙○○經營之金淳元公司於八十四年十一月三日十五時十五分許，經被
    害人英特公司報警提出告訴後，於台灣桃園地方法院檢察署八十四年度偵字第一
  四四０四號違反商標法案，先後在桃園縣中壢市○○○路○段二三四號之六金淳
    元工廠內查獲英特公司所生產之微處理機三百四十個（含成品、半成品）及被告
    所有供印刻上開商標、速度型號之網版四個、模具板八塊、磨床機四台、噴砂機
    一台、移印機二台、烤箱一台、空氣壓縮機一台；在桃園縣中壢市○○路○段四
    三七巷一一五號金淳元公司內查獲「ＩＮＴＥＬ」模型鋼板二片、ＬＩＧＨＴＷ
    ＲＩＴＥＲＳＰＥ型雷射雕刻系統（含主機及螢幕）二套；在桃園縣中壢市○○
    路○段四三七巷八九號二樓被告住處查獲ＩＮＴＥＬ商標及速度型號之貼紙一張
    〔其中磨床機四台、噴砂機一台、移印機二台、烤箱一台、空氣壓縮機一台、Ｌ
    ＩＧＨＴＷＲＩＴＥＲＳＰＥ型雷射雕刻系統（含主機、螢幕）二套由被告之夫
    甲○○立據保管中〕，此有搜索扣押證明筆錄三紙、甲○○立據之保管條、現場
    照片（見八十四偵一四四０四號偵卷）附卷可證。被告雖否認偽更微處理機之速
    度型號云云，惟部分被查扣之微處理機背面可見原標示七十五個百萬赫即「ｉ７
    ５」凹痕及補土痕跡，部分已補土完畢噴上黑漆。又將前述微處理機以迴紋針刮
    除背面，亦出現「ｉ７５」之凹痕及補土痕跡，且其中一個正面已重新印刻「ｉ
    １２０」型號而上述型號偽造完成者亦僅發現一個，經原審法院八十五年度易字
    第二八五號違反商標法案於八十五年一月二十五日、八十五年四月二十二日及本
    院前審審理中勘驗得悉，另證人紀春秀（即告訴人英特公司職員）於原審以放大
    鏡仔細檢視真品及扣案之微處理機時證述：其公司所生產真品原有之商標噴有白
    漆，會反光，被告自行噴上之白漆光澤不同且有小泡沬，ＩＮＴＥＬＰＥＮＴＩ
    ＵＭ商標旁之Ｒ字樣如以放大鏡檢視，真品字樣較工整，微處理機真品左下方白
    點是用不同材質崁進去，被告是用白漆點上去等語（詳前揭第二八五號刑事卷八
    十五年四月二十二日訊問筆錄），足見扣案之微處理機上速度型號為遭人偽造，
    並非英特公司原有之速度型號無訛。按所謂變造私文書係指不變更文書之本質，
    僅就文書內容有所變更者而言，苟文書之本質已有變更，應以偽造私文書論（最
    高法院八十六年度台上字第二四九五號判決參照）查本件查獲之六塊模具板中（
    詳前揭刑事卷八十五年一月二十五日勘驗筆錄），其速度型號分別為九０、一０
    ０、一二０、一三三，均高於七十五個百萬赫，而未見有七十五個百萬赫之速度
    型號模具板，被告既將扣案微處理機「ｉ７５」速度型號補土、抹平再上色，重
    新印上告訴人之上揭商標，其於重新印上速度型號時，顯然以扣案之較高速度型
    號模具板作為印製工具加以偽造，否則被告又何需將表彰該微處理機重要品質規
    格之速度型號防偽凹痕補平？被告係將低速之速度型號磨除後，偽造為高速之速
    度型號之犯意及犯行甚明。本件扣案已偽造完成速度型號之微處理機應係被告所
    偽造甚明，其辯稱該微處理機係張姓成年男子提供之樣品，並非其改造云云，洵
    無足取。又查告訴人英特公司於偵查中指稱甲○○曾任職雷射公司擔任廠務經理
    ，熟悉雷射雕刻之技術，而本案係以雷射雕刻之手法變造上揭微處理機標示執行
    速度之型號，即係王某之專長；且警方搜索金淳元公司工廠時，在場唯一人員即
    為甲○○等語，並提出本案搜索扣押證明筆錄（收據）影本二份、甲○○之戶籍
    謄本及警方將查扣之雷射雕刻系統主機等物交付甲○○保管之保管條影本各一份
    為證（見八十七年度偵字第一六六九八號偵查卷第二十一頁至第三十頁）。且證
    人丁○○、戊○○於臺灣桃園地方法院另案審理被告乙○○違反商標法案件時分
    別到庭證稱：「（有無將雷射雕刻機內之程式調取出來？）沒有，因為在場的一
    個男人應該是金淳元公司負責人甲○○將雷射雕刻機鍵盤拿到一旁敲了幾個字，
    螢幕狀顯示有些檔案已消除，我們當時無法再回復」「我有聽到英特公司的人在
    講程式被洗掉，‧‧‧‧當時被告這邊只有甲○○一人在場，乙○○不在」「‧
    ‧‧‧當時我們有請蘇組長（即戊○○）過來處理，蘇組長有跟甲○○講不要再
    動手腳」等語，此經本院調閱台灣桃園地方法院檢察署八十七年度執他字第三五
    一八號偽造文書案件執行卷宗（即另案判決確定送執行之被告乙○○違反商標法
    刑事案件卷宗）核閱屬實，並有台灣桃園地方法院訊問筆錄影本二份附卷可稽（
    見同上偵查卷第三十二頁、第三十五頁）。又參以甲○○於本院審理時亦自承其
    係台灣工業技術學院機械工程系畢業，曾在拓智雷射股份有限公司擔任廠務經理
    ，接觸過雷射雕刻的業務，伊的專長是雷射切割等語（本院九十一年九月二日訊
    問筆錄，另參同上偵查卷第二十七頁甲○○戶籍資料記載）。顯見告訴人指訴甲
    ○○參與本件犯行之實施，而為本案之共同正犯，並非無據。
三、本案用來偽造成高速度型號之微處理機係真品乙節，除據被告陳明外，並據告訴
    人代理人丙○○律師於偵查時指陳：研判扣案之微處理機應是真品，被告他們大
    概是想變更其上之速度系數等語（詳八十四年度偵字第一四四０號偵查卷第三五
    頁正面）。又英特公司人員王明廉復稱：英特公司所生產之ＰＥＮＴＩＵＭ微處
    理機屬５８６機種，為高科技產品，目前僅該公司有能力製造行銷等語在卷。被
    告堅稱係代人加工，每個微處理機收代工費用一百二十元，現場又未查扣有製造
    微處理機之工具，被告顯係在告訴人英特公司所生產真品上偽造速度型號。是本
    件事證明確，被告偽造準私文書之行為，堪以認定，應依法論科。
四、又查扣案之其中一個微處理機上型號經偽造完成，足以生損害於英特公司，被告
    所為，核犯刑法第二百十條、第二百二十條第一項之偽造準私文書罪。被告與其
    夫甲○○及該張姓成年男子間，具犯意聯絡、行為分擔，為共同正犯。其餘扣案
    之微處理機上型號，尚未偽造完成，而偽造私文書罪並不罰未遂，附此說明。
五、被告犯罪後刑法第四十一條已於九十年一月四日修正，同年月十日經總統公布施
    行，由原來犯最重本刑為三年以下有期徒刑以下之刑之罪，而受六個月以下有期
    徒刑或拘役之宣告得易科罰金之要件，修改為犯最重本刑為五年以下有期徒刑以
    下之刑之罪，而受六個月以下有期徒刑或拘役之宣告得易科罰金之要件，比較新
    舊法，修正後新法對被告有利，自應依刑法第二條第一項前段規定，適用裁判時
    前開修正之刑法第四十一條第一項規定。
六、原審認被告罪證明確，予以論罪科刑，固非無見，惟查被告係將英特公司所產製
    微電腦上執行速度型號之標示予以磨除後重新雕刻、噴印，應屬偽造而非變造之
    行為原判決認係變造準私文書；又被告僅偽造完成一個微處理機型號，僅成立事
    質上一罪，而原判決以連續犯論處，均有未洽；又被告係與其夫甲○○及某「張
    姓」不詳真實姓名之成年男子間有犯意之聯絡及行為分擔，原審未列甲○○為共
    犯，亦有未當。被告提起上訴，其仍執陳詞否認犯罪，雖無理由，然原判決既有
    可議，仍應撤銷改判。爰審酌被告僅偽造完成一個微處理機上型號，已為此歷訟
    多年以及被告之品行、智識程度、犯罪之動機、目的、手段、所生之危害、犯罪
    後之態度等一切情狀，量處如主文第二項所示之刑，並諭知易科罰金之折算標準
    。扣案之如附表所示之物，為被告或張姓成年男子所有，供犯罪所用或預備之物
    ，均應予宣告沒收（查扣之模具板十七塊，其中有二塊分別刻有「ＩＮＴＥＬ４
    ８６ＤＸ２」及「ＩＮＴＥＬＤＸ４」字樣，應屬英特公司較早期４８６機種之
    商標圖樣，本案則為５８６機種，另七塊無英特公司之商標，均乏確據足認與本
    案有關，此九塊部分無庸宣告沒收，併予敘明）。
七、公訴意旨認被告有違反公平交易法第二十條第一項、第三十五條之規定云云，然
    被告犯罪後，公平交易法業經修正，於八十八年二月三日經總統公布施行，自同
    年月五日起生效，依修正後公平交易法第三十五條之規定，違反同法第二十條第
    一項第一款之行為，須經中央主管機關依同法第四十一條之規定限期命其停止、
    改正其行為或採取必要更正措施，而逾期未停止、改正其行為或未採取必要更正
    措施，或停止後再為相同或類似違反行為者，始得對行為人加以處罰，增加該罪
    處罰之構成要件，係屬法律變更，比較新舊法之規定，自以修正後之規定有利於
    行為人，應適用修正後之公平交易法規定，縱使被告有違反公平交易法第二十條
    第一項第一款之行為，其並未經中央主管機關依同法第四十一條之規定限期命其
    停止、改正其行為或採取必要之更正措施，故不成該條項罪名。至於公訴意旨另
    指被告犯刑法第二百五十五條之虛偽標記並販賣商品罪、第三百四十條之常業詐
    欺罪云云。然本案並無積極事證足認被告具有販賣微處理機之行為，此部分犯罪
    不能證明，惟公訴意旨認此二部分與前揭變造準私文書罪間，具方法結果之牽連
    關係，為裁判上一罪，按審判不可分原則，是不另為無罪之諭知，附此記明。
八、被告前經起訴（台灣桃園地方法院檢察署八十四年度偵字第一四四０四號）違反
    商標法第六十二條之犯行（僅追訴違反商標法之行為，未追訴偽造準私文書行為
    ），業經本院八十五年上更(一)字第二六號刑事判決，以商標之意義乃為表彰商品
    來源並與他人商品相區別之標誌，若於真品上使用他人商標，雖未據授權，因未
    使一般購買者對該商品之來源或商品與他人商品之區別產生混淆，自不生侵害他
    人商標權之問題。至於在真品上偽造標示真品品質、速度、機能等文字之行為，
    則屬變造準私文書犯行之問題，若其進一步為販售行為，則屬詐欺問題。被告係
    在告訴人英特公司所生產之微處理機真品上，將原有「ＩＮＴＥＬ」、「ＰＥＮ
    ＴＩＵＭ」商標磨除後，重新刻印原來商標，因認並無違反商標法，而判決被告
    無罪確定，本件公訴人就被告此部分犯行，仍追訴被告違反商標法第六十二條第
  一款之侵害商標專用權，即屬對已判決確定之案件重行起訴。惟公訴意旨認此部
    分與被告變造私文書犯行具牽連犯裁判上一罪關係，按審判不可分原則，亦無庸
    另為免訴之諭知。
據上論斷，應依刑事訴訟法第三百六十九條第一項前段、第三百六十四條、第二百九
十九條第一項前段，刑法第二條第一項前段、第二百十條、第二百二十條第一項、第
二十八條、第四十一條第一項、第三十八條第一項第二款、罰金罰鍰提高標準條例第
二條，判決如主文。
本案經檢察官蔡瑞宗到庭執行職務。
中      華      民      國    九十一    年      九      月     三十     日
                              臺灣高等法院刑事第十七條
                                  審判長法  官  陳  正  雄
                                        法  官  許  宗  和
                                        法  官  許  錦  印
右正本證明與原本無異。
如不服本判決應於收受送達後十日內向本院提出上訴書狀，其未敘述上訴之理由者並
得於提起上訴後十日內向本院補提理由書（均須按他造當事人之人數附繕本）。
                                        書記官  楊  妙  恩
中      華      民      國    九十一    年     十       月      二      日
附錄：本案論罪科刑法條全文
刑法第二百十條：
偽造、變造私文書，足以生損害於公眾或他人者，處五年以下有期徒刑。
附表：
┌───┬───────────────┬──────────┬────┐
│編 號 │ 查      獲      地      點   │物     品    名   稱│數    量│
├───┼───────────────┼──────────┼────┤
│  一  │桃園縣中壢市○○○路○段二三四│微處理機            │三四０個│
├───┤號之六「金淳元」工廠內        ├──────────┼────┤
│  二  │                              │網版                │四個    │
├───┤                              ├──────────┼────┤
│  三  │                              │模具板              │八塊    │
├───┤                              ├──────────┼────┤
│  四  │                              │磨床機              │四台    │
├───┤                              ├──────────┼────┤
│  五  │                      │噴砂機              │一台    │
├───┤                              ├──────────┼────┤
│  六  │                              │移印機              │二台    │
├───┤                              ├──────────┼────┤
│  七  │                              │烤箱                │一台    │
├───┤                              ├──────────┼────┤
│  八  │                              │空氣壓縮機          │一台    │
├───┼───────────────┼──────────┼────┤
│  九  │桃園縣中壢市○○路○段四三七巷│模型鋼板            │二片    │
├───┤一一五號「金淳元」公司內      ├──────────┼────┤
│      │                              │LIGHTWRITER SPE型雷 │        │
│  十  │                              │射雕刻系統（含主機及│二套    │
│      │                              │螢幕)               │        │
├───┼───────────────┼──────────┼────┤
│      │桃園縣中壢市○○路○段四三七巷│INTEL商標及速度型號 │        │
│  十一│八九號二樓乙○○住處          │之貼紙              │一張    │
│      │                              │                    │        │
└───┴───────────────┴──────────┴────┘
